臺灣嘉義地方法院民事判決
110年度訴字第509號
原      告  台新國際商業銀行股份有限公司

法定代理人  尚瑞強


訴訟代理人  王裕程
            黃美玲
被      告  莊秀惠
            莊明璟
            莊嘉立
            莊嘉正
上  四  人 
訴訟代理人  陳偉仁律師
            陳明律師
上列當事人間請求撤銷遺產分割登記事件，經本院於民國111年1
月26日言詞辯論終結，判決如下：
    主  文
原告之訴駁回。
訴訟費用由原告負擔。
    事實及理由
壹、程序事項：
一、按訴狀送達後，原告不得將原訴變更或追加他訴，但請求之
    基礎事實同一者、該訴訟標的對於數人必須合一確定時，追
    加其原非當事人之人為當事人者，不在此限（民事訴訟法第
    255條第1項第2、5款）；不變更訴訟標的，而補充或更正事
    實上或法律上之陳述者，非為訴之變更或追加（民事訴訟法
    第256條）。再按債權人依民法第244條行使其撤銷權，如僅
    請求撤銷債務人之行為，則應以行為當事人為被告，即其行
    為為單獨行為時，應以債務人為被告，其行為為雙方行為時
    ，應以債務人及其相對人為被告，其行為當事人有數人時，
    必須一同被訴，否則應認其當事人之適格有欠缺（最高法院
    28年上字第978號裁判意旨可資參照）。
二、經查：
  ㈠原告起訴請求撤銷被繼承人莊萬來之繼承人所為遺產協議分
    割行為，其自應以全體繼承人為被告。原告起訴時原僅列被
    告莊秀惠、莊XX、莊**為被告，嗣因原告查明莊萬來之繼承
    人為被告莊秀惠、莊嘉立、莊嘉正、莊陳玉葱，嗣莊陳玉葱
    於繼承後死亡，其再轉繼承人為被告莊秀惠、莊嘉立、莊嘉
    正。而莊陳玉葱於生前將莊萬來如附表所示遺產（下稱系爭
    遺產）以贈與為登記原因移轉登記予非繼承人之莊明璟。
  ㈡原告另具狀追加莊明璟，並更正莊XX、莊**之姓名為莊嘉立
    、莊嘉正，且將聲明變更如後述原告訴之聲明所示（本院卷
    第85-93、175-179頁），經核原告所為追加被告莊明璟部分
    及聲明之變更，屬同一基礎事實即請求撤銷詐害債權之遺產
    分割及贈與登記，且本件訴訟標的對被告必須合一確定，即
    合於民事訴訟法第255條第1項第2、5款之規定；原告所為之
    更正當事人部分，符合民事訴訟法第256條之規定，應予准
    許。
貳、實體事項：
一、原告起訴主張：
  ㈠被告莊秀惠自93年2月起未依約如期繳納信用卡、現金卡債務
    ，經原告屢次催繳，尚積欠本金新臺幣（下同）858,236元
    （包含現金卡207,137元、信用卡651,099元）及利息未清償
    （下稱系爭債權）。
  ㈡被告莊秀惠之父親莊萬來遺有系爭遺產（嘉義市○○○段0000○
    號房屋，下稱系爭房屋、嘉義市○○○段00000000地號土地，
    下稱系爭土地）。被告莊秀惠並未拋棄繼承，其因積欠原告
    上開債務，恐其繼承遺產後為原告追索，而與其餘繼承人合
    意，由莊陳玉葱就系爭遺產單獨為繼承登記，將其遺產繼承
    登記之權利無償讓予莊陳玉葱，有害原告之債權。
  ㈢莊陳玉葱旋即將系爭房地贈與移轉登記予被告莊明璟。被告
    莊秀惠於負債期間曾向家人求助，故被告莊明璟對被告莊秀
    惠之債務狀況顯應知情，可見行為時轉得人即被告莊明璟明
    知有損害於原告之權利，仍故為脫產行為。
  ㈣爰依民法第244條第1、4項規定，⑴請求撤銷莊陳玉葱與被告
    莊明璟間就系爭遺產所為之贈與契約之債權行為及物權行為
    ，並請求被告莊明璟塗銷於102年12月9日所為以贈與為登記
    原因之所有權移轉登記。⑵請求撤銷莊陳玉葱及被告莊秀惠
    、莊嘉立、莊嘉正間就系爭遺產所為系爭分割協議之債權行
    為及分割繼承登記之物權行為，並請求莊陳玉葱之繼承人塗
    銷於102年11月22日所為以分割繼承為登記原因之所有權移
    轉登記。
  ㈤並聲明：
　 1、被告莊秀惠、莊嘉立、莊嘉正（兼莊陳玉葱之繼承人）就
      被繼承人莊萬來所遺如附表所示公同共有不動產所為遺產
      分割協議之意思表示及前開不動產於102年11月22日所為
      分割登記行為應予撤銷。
　 2、被告莊秀惠、莊嘉立、莊嘉正（兼莊陳玉葱之繼承人）就
      上揭不動產之贈與債權行為及102年12月9日移轉所有權物
      權行為，均應撤銷。
　 3、被告莊明璟就上揭不動產於102年12月9日以贈與為登記原
      因之所有權移轉登記應予塗銷，並由被告莊秀惠、莊嘉立
      、莊嘉正辦理繼承登記。
　 4、訴訟費用由被告連帶負擔。
二、被告則以：
  ㈠原告所提出之債權證明既非執行名義或債權憑證，而原告自
    陳係於93年2月催繳，則原告對於被告莊秀惠之債權已罹於1
    5年之消滅時效，自無由主張撤銷權。
  ㈡原告未能提出證明其知悉被告莊秀惠遺產分割情況之證據，
    且恐係知悉後逾1年始提起本件訴訟，已罹於除斥期間。
  ㈢遺產權之拋棄，為人格上之法益為基礎之財產上之行為，縱
    有害及債權，債權人不得撤銷之，且被繼承人莊萬來之遺產
    分割協議，係因配偶莊陳玉葱居住於該址，故協議由其取得
    系爭遺產，並非無償行為，且未因而增加債務人之不利益，
    難認有害於原告之債權，原告不得援引民法第244條第1項規
    定撤銷之。
  ㈣莊陳玉葱取得系爭遺產之所有權後，因莊萬來積欠訴外人江
    曜松債務，莊萬來之繼承人協調後，遂決定由較有能力之被
    告莊明璟協助處理債務。莊陳玉葱並決定將系爭遺產移轉登
    記到被告莊明璟名下，使莊明璟以個人名義向臺灣銀行申請
    房屋貸款40萬元，以清償莊萬來之債務。被告莊明璟取得上
    開貸款後，亦匯款予江曜松，並陸續向江曜松償還40萬元，
    或以匯款或交付之方式清償，償還共80萬元。是莊陳玉葱將
    系爭遺產移轉登記予被告莊明璟實際上為有償，原告不得主
    張依民法第244條第1項規定撤銷之。
  ㈤並聲明：
　 1、原告之訴駁回。
　 2、訴訟費用由原告負擔。
三、爭點事項：
  ㈠不爭執事項：
   1、被告莊秀惠積欠原告之債務。
   2、莊萬來於102年9月26日往生後，其遺留如附表所示之遺產
      ，系爭遺產由莊陳玉葱、被告莊秀惠、莊嘉立、莊嘉正等
      4人繼承，並於102年11月22日將系爭遺產以遺產分割協議
      登記予莊陳玉葱名下。
   4、莊陳玉葱於102年12月9日將系爭遺產以贈與登記予被告莊
      明璟名下。
   5、莊陳玉葱於104年5月2日死亡，被告莊秀惠、莊嘉立、莊
      嘉正為莊陳玉葱之繼承人。
  ㈡爭執事項：
   1、原告對於被告莊秀惠之債權是否罹於時效？
   2、原告行使撤銷訴權是否罹於1年之除斥期間？
   3、莊陳玉葱、被告莊秀惠、莊嘉立、莊嘉正等4人所為系爭
      遺產分割協議之債權行為及就附表編號1至2所示不動產之
      分割繼承登記之物權行為，是否屬無償行為而有害及原告
      之債權？
   4、若系爭遺產分割協議具有前開撤銷原因，轉得人即被告莊
      明璟於轉得時是否知悉前開撤銷原因？
   5、原告之請求是否有理？
四、本院判斷：
  ㈠原告對於被告莊秀惠之債權是否罹於時效？
   1、被告莊秀惠積欠原告現金卡債務20萬7,137元、信用卡債
      務65萬1,099元，債務本金共85萬8,236元及其利息未清償
      ，有信用卡授權系統、催收帳卡帳務明細影本、本院95年
      度執字第15877號債權憑證各1份在卷可查（本院卷第181-
      187頁），且被告亦不爭執有積欠原告債務（本院卷第134
      頁）。可證被告莊秀惠積欠原告如上之債務，原告確係被
      告莊秀惠之債權人。
   2、原告對被告莊秀惠之95年度執字第15877號債權憑證，原
      告執該債權憑證於101年3月23日再聲請執行，經本院101
      年司執字第9804號執行無效果，於101年4月5日換發債權
      憑證，為兩造所不爭執，且有該債權憑證影本1份在卷可
      稽（本院卷第181-183頁）。
   3、被告抗辯：原告所提出之債權證明既非執行名義或債權憑
      證，而原告自陳係於93年2月催繳，則原告對於被告莊秀
      惠之債權已罹於15年之消滅時效，自無由主張撤銷權等語
      。經原告提出上開債權憑證後，再抗辯：依照民法第137
      條第3項之規定，原告至遲應於106年3月23日再聲請執行
      並換發債權憑證，原告並未再聲請執行，是原告之請求權
      應已罹於5年之消滅時效等語。惟：
　　⑴按經確定判決或其他與確定判決有同一效力之執行名義所
      確定之請求權，其原有消滅時效期間不滿5年者，因中斷
      而重行起算之時效期間為5年（民法第137條第3項）。可
      知民法第137條第3項規定適用之前提為原有消滅時效期間
      不滿5年之請求權。次按消滅時效，因請求、承認、起訴
      而中斷。又依督促程序，聲請發支付命令、聲請調解或提
      付仲裁、申報和解債權或破產債權、告知訴訟、開始執行
      行為或聲請強制執行，與起訴有同一效力（民法第129條
      ）
　　⑵一般信用卡契約，其交易型態係由持卡人向發卡銀行請求
      信用卡之核發，經發卡銀行發給信用卡後，由持卡人憑卡
      至特約商店以簽帳方式作為消費帳款之支付工具，由發卡
      銀行代為處理結清消費帳款，而於嗣後另向持卡人請求償
      還。就持卡人與發卡銀行間所成立之契約性質，屬具有委
      任及消費借貸法律關係之混合契約；而現金卡契約係發卡
      銀行發給現金卡申請人現金卡，於放款連結帳戶內提供一
      定金額之無擔保信用額度，並將該信用額度建立於現金卡
      內，供客戶透過自動化服務設備循環動用，待約定期間屆
      至時返還予銀行，其性質上亦屬委任及消費借貸契約之混
      合契約，是原告對被告莊秀惠之系爭債權為返還信用卡及
      現金卡之消費借貸款項，其本金債權適用民法第125條15
      年之時效，利息債權始適用民法第126條5年之時效。
　　⑶原告執上開債權憑證於101年3月23日再聲請執行，依民法
      第129條第2項第5款規定，可生時效中斷之效力，其請求
      權時效自換發債權憑證之日即101年4月5日重新起算15年
      ，迄原告於110年10月4日提起本件訴訟時(見本院卷第7頁
      之本院收文章戳)，尚未屆滿15年，而無時效完成之情事
      ，是系爭債權並未罹於時效，被告上開抗辯，並無理由。
  ㈡原告行使撤銷訴權是否罹於1年之除斥期間？
    按民法第244條撤銷權自債權人知有撤銷原因時起，1年間不
    行使，或自行為時起，經過10年而消滅（民法第245條）。
    經查，原告係於109年11月27日、110年1月12日、同年6月3
    日、同年9月15日調取系爭遺產之登記第二類謄本、異動索
    引，有地政電子謄本申請紀錄在卷可佐（本院卷第191頁）
    ，而原告係於110年10月4日提起本件訴訟，有起訴狀上收狀
    章可證（本院卷第7頁）。且無其他證據顯示原告於更早之
    前業已知悉該遺產分割協議以及系爭不動產繼承登記之情，
    是原告行使上開撤銷權，並未逾民法第245條所定1年除斥期
    間。故被告抗辯原告行使撤銷權已逾法定1年之除斥期間，
    容有誤會。
  ㈢莊陳玉葱、被告莊秀惠、莊嘉立、莊嘉正等4人所為系爭遺產
    分割協議之債權行為及就附表編號1至2所示不動產之分割繼
    承登記之物權行為，是否屬無償行為而有害及原告之債權？
   1、按債務人所為之無償行為，有害及債權者，債權人得聲請
      法院撤銷之；債權人依第1項或第2項之規定聲請法院撤銷
      時，得並聲請命受益人或轉得人回復原狀（民法第244條
      第1項、第4項）。又債權人行使民法第244條規定之撤銷
      權，以債務人之行為有害及債權為其要件之一。此之所謂
      害及債權，乃指債務人之行為，致積極的減少財產，或消
      極的增加債務，因而使債權不能獲得清償之情形（最高法
      院81年度台上字第207號判決意旨參照）。拋棄因繼承所
      取得之財產，係於繼承開始後，未於法定期間拋棄繼承權
      ，嗣就其已繼承取得之財產予以拋棄，與拋棄繼承權之性
      質迥然有別；繼承權之拋棄，固不許債權人依民法第244
      條第1項規定撤銷之。惟如拋棄因繼承所取得之財產，而
      將繼承所得財產之公同共有權，與他繼承人為不利於己之
      分割協議，倘因而害及債權者，債權人自得依民法第244
      條第1項行使撤銷權（最高法院106年度台上字第1650號判
      決意旨參照）。
   2、是以繼承權固為具有人格法益之一身專屬權利，惟於繼承
      人未拋棄繼承，本於繼承與其他繼承人對於遺產全部為公
      同共有時，該公同共有權已失其人格法益性質，而為財產
      上之權利。從而，繼承人間之遺產分割協議，係公同共有
      人間就公同共有物所為之處分行為，倘全部遺產協議分割
      歸由其他繼承人取得，對未分割取得遺產之該繼承人而言
      ，形式上係無償行為，若害及債權人之債權實現，債權人
      應得提起民法第244條第1項之撤銷訴訟。是被告抗辯遺產
      分割協議不得為撤銷之標的等語，顯不可採。
   3、經查：
　  ⑴被告莊秀惠積欠原告現金卡債務20萬7,137元、信用卡債務
      65萬1,099元，債務本金共85萬8,236元及其利息未清償，
      為兩造所不爭執，且有信用卡授權系統、催收帳卡帳務明
      細影本各1份在卷可查（本院卷第185-187頁），另有本院
      95年度執字第15877號債權憑證可證（本院卷第181-183頁
      ），被告對此亦未爭執，可證原告確係被告莊秀惠之債權
      人。
　  ⑵被繼承人莊萬來於102年9月26日往生後，其遺留如附表所
      示之遺產。其繼承人為莊陳玉葱、被告莊秀惠、莊嘉立、
      莊嘉正等4人；莊陳玉葱於104年5月2日死亡，被告莊秀惠
      、莊嘉立、莊嘉正為莊陳玉葱之再轉繼承人，有遺產稅免
      稅證明書、繼承人戶籍謄本各1份、繼承系統表、除戶謄
      本各2份在卷可參（本院卷第53、107-117頁）。
　  ⑶莊萬來之繼承人於102年11月22日辦理分割繼承登記，對全
      部遺產為整體之分割協議，將系爭房屋、土地分配予莊陳
      玉葱，並以遺產分割協議登記予莊陳玉葱名下，有土地登
      記申請書、繼承系統表、遺產分割協議書、戶籍謄本、財
      政部南區國稅局遺產稅免稅證明書、系爭遺產之異動索引
      各1份可佐（本院卷第51-53、55-56、73、97-99、103-10
      5頁）。
　  ⑷系爭遺產分割協議，將系爭不動產均分割歸由莊陳玉葱取
      得，被告莊秀惠則未因分割取得任何遺產，顯係與他繼承
      人為不利於己之分割協議，形式上係無償行為。而斯時被
      告莊秀惠對原告負有前開債務，且無財產。又原告係被告
      莊秀惠之債權人，對被告莊秀惠取得95年度執字第15877
      號債權憑證，原告執該債權憑證於101年3月23日再聲請執
      行，經本院101年司執字第9804號執行無效果，為兩造所
      不爭執，且有該債權憑證影本1份在卷可稽（本院卷第181
      -183頁），足認被告莊秀惠已無資力清償債務，其與其他
      繼承人所為系爭遺產分割協議，屬無償行為而有害及原告
      之債權。
　  ⑸被告雖抗辯：因被告莊秀惠、莊嘉立、莊嘉正考量莊陳玉
      葱為母親，且當時莊陳玉葱戶籍地設於莊萬來唯一所遺之
      系爭遺產，且實際居住於上，故被告莊秀惠、莊嘉立、莊
      嘉正便決定將系爭房地登記為莊陳玉葱所有，系爭遺產分
      割協議並非無償行為，且未因而增加債務人之不利益，難
      認有害於原告之債權等語。惟查，被告莊秀惠、莊嘉立、
      莊嘉正等人僅陳明莊陳玉葱當時居住於系爭房地上，然其
      等協議將系爭遺產分割歸由莊陳玉葱單獨繼承所有，是否
      考量被繼承人莊萬來生前之遺願或被告莊秀惠、莊嘉立、
      莊嘉正對莊陳玉葱之照顧與扶養，並減少其等扶養費用之
      支出等情，並未陳明或提出相關證據證明之。又若是作為
      照顧在世母親莊陳玉葱之扶養費用支出，為何系爭遺產移
      轉至莊陳玉葱名下不到1個月時間，莊陳玉葱即將系爭遺
      產以贈與為原因移轉登記予被告莊明璟，被告對此雖抗辯
      ：是為償還莊萬來生前積欠江曜松之債務等語，然如此顯
      然與被告前開抗辯是因為莊陳玉葱實際上居住於系爭遺產
      而登記予莊陳玉葱，有所矛盾，是被告上開抗辯並不可採
      。　
  ㈣若系爭遺產分割協議具有前開撤銷原因，轉得人即被告莊明
    璟於轉得時是否知悉前開撤銷原因？
　 1、按債權人依民法第244條第1項或第2項之規定聲請法院撤
      銷時，得並聲請命受益人或轉得人回復原狀。但轉得人於
      轉得時不知有撤銷原因者，不在此限(民法第244條第4項)
      。再按民法第244條第4項但書規定「不知有撤銷原因」乃
      屬消極事實，應由主張轉得人知有撤銷原因之積極事實者
      ，即主張得命轉得人回復原狀之權利存在者負舉證責任。
      另按民法第244條之撤銷權，係為保全之手段，僅能回復
      債務人之責任財產之原狀而使全體債權人獲得共同擔保，
      此所以法律明文規定撤銷後僅能請求「命受益人或轉得人
      回復原狀」。然因我國民法對於物權設有信賴登記保護制
      度，則當第三人即轉得人受信賴登記之保護，無法回復原
      狀時，即已超出撤銷權行使之目的，是以民法第244條第4
      項但書規定「但轉得人於轉得時不知有撤銷原因者，不在
      此限」，足見如物權已移轉登記為轉得人所有，且轉得人
      為善意，撤銷權之效力顯不及於該轉得人，債務人當無從
      對於轉得人行使物上請求權，原債務人之財產已無從回復
      原狀，則債權人請求撤銷債務人與轉得人間所為債權及物
      權行為，即欠缺權利保護要件。
　 2、經查：
　　⑴莊陳玉葱於102年12月9日將系爭遺產以贈與登記予被告莊
      明璟名下，此有系爭房屋、土地之土地謄本、異動索引為
      證（本院卷第95-105頁）。
　　⑵被告抗辯：莊陳玉葱取得系爭遺產之所有權後，因莊萬來
      積欠訴外人江曜松債務，莊萬來之繼承人協調後，遂決定
      由較有能力之被告莊明璟協助處理債務。莊陳玉葱並決定
      將系爭遺產移轉登記到被告莊明璟名下，使莊明璟以個人
      名義向臺灣銀行申請房屋貸款40萬元，以清償莊萬來之債
      務。被告莊明璟取得上開貸款後，亦匯款予江曜松，並陸
      續向江曜松償還40萬元，或以匯款或交付之方式清償，償
      還共80萬元等語，經查：
　　  ①證人江曜松證稱：「我認識莊萬來，大概81年開始，陸
        續和我借8萬、10萬，並開本票給我，因為莊萬來會清
        償利息，所以陸續借他共260萬元。莊萬來往生後，被
        告莊秀惠有問我郵局號碼，莊秀惠稱他的孫子即莊明璟
        要幫阿公還錢。大概是102年時候，有先還我40萬元，
        後來再給我40萬元，總共償還80萬元；上開轉帳交易明
        細中陸陸續續還款的紀錄，總計25萬元部分即是我所說
        的還款40萬元部分；但我並不知道莊明璟還款資金之來
        源」等語（本院卷第219-222頁）。
　　  ②被告提出支票1紙，上發票人為莊嘉立、發票日期為84年
        12月31日、收款人處有被劃除之江曜松簽章，金額為26
        0萬元，此有支票影本1份為證（本院卷第215頁），被
        告稱：該本票（按：應為支票）係由江曜松向第三人借
        款後，再由江曜松借給莊萬來，故江曜松亦簽名於本票
        （按：應為支票）等語，此與證人江曜松證述莊萬來向
        其借260萬元等情相符。被告雖另提出款項借用證（本
        院卷第217頁），其上記載：借主莊萬來於80年8月20日
        向債權人借2萬元，然並未記載債權人為何人，此款項
        借用證無法證明莊萬來向江曜松借款20萬元，然上開支
        票影本可認莊萬來與江曜松間具有消費借貸關係。
　　  ③被告莊明璟之臺灣銀行帳戶於103年1月29日有40萬元之
        撥款，有上開臺灣銀行存摺影本為證（本院卷第159-16
        2頁），又被告莊明璟於103年1月30日至同年2月1日陸
        續匯款共15萬元、103年2月6日匯款15萬元，總計40萬
        至江曜松之郵局帳戶（帳號：000-00000000000000），
        此有上開匯款證明、轉帳交易明細為證（本院卷第163
        、213頁），由此可知被告莊明璟確實有匯款予江曜松
        共40萬元，且證人江曜松證稱被告莊明璟共償還80萬元
        ，酌以上開支票影本數額確為260萬元與證人江曜松所
        述莊萬來之欠款數額相同等情，可認莊萬來生前對於江
        曜松至少有80萬元以上債務，並由被告莊明璟償還江曜
        松共80萬元。　　
　　⑶莊陳玉葱、被告莊秀惠、莊嘉立、莊嘉正等4人前開遺產分
      割協議，屬無償行為而有害及原告之債權，已如前述，惟
      莊陳玉葱既已將系爭房屋、土地之所有權移轉登記予被告
      莊明璟，原告復未舉證證明被告莊明璟知悉被告陳玉葱取
      得系爭房屋、土地有任何撤銷原因存在，且被告莊明璟確
      實向江曜松償還莊萬來生前之債務至少80萬元，已如前述
      ，可認被告抗辯「系爭遺產移轉予被告莊明璟之原因為處
      理莊萬來生前積欠江曜松債務」之事實，堪信為真。
　　⑷如上，被告莊明璟取得系爭遺產係有對價關係，且無法證
      明被告莊明璟知悉有撤銷原因，故原告不得依民法第244
      條第4項之規定，請求轉得人即被告莊明璟為回復原狀，
      而塗銷系爭遺產於102年12月9日以贈與為原因之所有權移
      轉登記。是系爭房屋、土地無法回復原狀為被告莊秀惠、
      莊嘉立、莊嘉正等繼承人公同共有，則原告依民法第244
      條第1項、第4項規定，請求撤銷莊陳玉葱、被告莊秀惠、
      莊嘉立、莊嘉正等4人於102年11月28日就系爭遺產所為遺
      產分割協議及分割登記行為，並請求莊陳玉葱之繼承人即
      被告莊秀惠、莊嘉立、莊嘉正等3人塗銷系爭遺產於102年
      11月28日所為分割繼承登記，即欠缺權利保護之必要，亦
      難准許。
　㈤綜上所述，莊陳玉葱、被告莊秀惠、莊嘉立、莊嘉正等4人所
    為系爭遺產分割協議之債權行為及就附表編號1至2所示不動
    產之分割繼承登記之物權行為，雖屬無償行為而有害及原告
    之債權，惟原告無法證明被告莊明璟於轉得系爭遺產時知悉
    前開撤銷原因，是原告依民法第244條第1、4項，請求判決
    如訴之聲明所示，均非有據，應予駁回。
  ㈥本件事證已臻明確，兩造所提其餘攻擊防禦方法及舉證，與
    判決結果不生影響，爰不一一論述。
五、訴訟費用負擔之依據：民事訴訟法第78條。
中　　華　　民　　國　　111 　年　　2 　　月　　16　　日
                  民事第三庭  法  官  馮保郎
以上正本係照原本作成。
如不服本判決，應於送達後20日內，向本院提出上訴狀（須按對
造人數提出繕本）及表明上訴理由，並依上訴利益繳交第二審裁
判費。如委任律師提起上訴者，應一併繳納上訴審裁判費。
中　　華　　民　　國　　111 　年　　2 　　月　　16　　日
                              書記官  蔡沛圻

附表
編號 不動產 權利範圍 分割結果 1 嘉義市○○○段0000○號房屋 全部 由莊陳玉葱取得 2 嘉義市○○○段00000000地號土地 全部 由莊陳玉葱取得